臺灣高雄地方法院刑事判決　　　　　　　　　　　　　九十二年度自緝字第四五號
　　自　訴　人　丙○○
　　被　　　告　甲○○
右列被告因侵占案件，經自訴人提起自訴（九十一年度偵緝字第二一八號），本院判
決如左：
    主  文
甲○○意圖為自己不法之所有，而侵占自己持有他人之物，處有期徒刑月，如易科
罰金，以佰元算壹日。
    事  實
一、甲○○於民國八十九年十月三十一日九時四十五分許至高雄市左營區曾順機車出
    租行向負責人丙○○租用車牌號碼ＸＫＲ—三三三號機車，雙方約定租用期限為
    一日即二十四小時，還車時給付一日租金新臺幣（下同）四百元，於八十九年十
    一月一日上午還車，迨租期屆滿前，甲○○竟然意圖為自己不法之所有，本於侵
    占之意思，將自己持有他人之上開機車，易持有為所有而侵占入己得逞，其後甲
    ○○音訊全無，而丙○○迄未尋獲該機車。
二、案經丙○○提起自訴。
    理  由
一、訊據被告甲○○固不諱言於前揭時地向自訴人丙○○承租上開機車一輛之事實，
    惟矢口否認有何侵占犯行，辯稱：其並無為自己不法所有之侵占犯意，係因服役
    逾假未歸，不敢回去還車，且後來機車不見，始無法還車云云。經查：
  (一)被告於八十九年十月三十一日九時四十五分許至高雄市左營區曾順機車出租行向
    負責人即自訴人租用且經交付車牌號碼ＸＫＲ—三三三號機車，雙方約定租用期
    限為一日，租金一日為四百元，於八十九年十一月一日還車之事實，為被告自承
    不諱，核與自訴人指訴情節相符，堪認屬實。至於被告辯稱：租金四百元已於租
    車時給付云云；惟此為自訴人所否認，陳稱：約定租金於還車時給付等語，且觀
    諸自訴人所提機車租賃契約書，並未記載租金已付一節，足見被告租車時尚未給
    付一日之租金四百元。
  (二)自訴人陳稱：因租期屆至，被告未還車，經撥打被告所留電話，對方表示被告已
    未租住該處很久，此後就音訊全無等語（見本院八十九年自字第六○○號卷第三
    九頁、本院卷九十二年十二月十五日審判筆錄）；又被告雖不否認逾期未還車後
    ，並未告知自訴人其所在或與自訴人聯絡，但辯稱：租車時正服役中，已逾假未
    歸一週，所留該址係向房東租住處，因逾假六天營區會通報通緝，所以不敢回去
    還車，之後在高雄火車站搭車北上，二、三天後回來時機車已不見，後來於八十
    九年十一月間在北部被憲兵查獲等語（見本院八十九年自字第六○○號卷第三九
    頁、本院卷九十二年十二月十五日審判筆錄），顯示被告租車時明知其逾假未歸
    即將遭通緝，仍於高雄市左營區向自訴人租車，且租車時竟留存其前租屋處之住
    址及電話，而未留存得與之聯繫之住址及電話，其後未還車，亦未告知自訴人其
    所在或與自訴人聯絡，則其是否有不法所有之侵占意圖，已非無疑。次參以自訴
    人陳稱：被告於八十九年十月三十一日租車時交付身分證作為擔保，但於同日晚
    間表示有急事取回身分證等語（見本院九十二年十二月十五日審判筆錄），且此
    情節為被告所是認，惟表示：係因要辦行動電話門號之故等語（見本院九十二年
    十二月十五日審判筆錄），足見被告該日上午租車後，次日即已屆租期，得於還
  車時併取回身分證，卻於租車同日晚間藉故取回身分證，可見其確可能有不法利
    益之侵占意圖，故而於租期屆至前先取回證件。復佐以被告租車未還後，均未與
    自訴人聯繫且音訊全無，致自訴人遍尋被告無著，故於八十九年十二月一日對之
    提起自訴，因被告已於八十九年十一月間起在國防部新店監獄服刑後，經本院向
    國防部高等軍事檢察署借提被告，被告始於九十年四月十九日、四月二十六日到
    庭，迨被告於九十年五月二十一日出監後，雖於九十年五月二十四日自行到庭，
    但九十年六月十一日、六月二十八日期日均未到庭，經拘提亦因行方不明而未獲
    ，經本院通緝；於九十一年一月二十九日緝獲，經具保後，於九十一年二月二十
    一日、六月五日期日又均未到庭，經拘提亦因行方不明而未獲，再經本院通緝；
    其後本院查知被告於九十二年十月五日起在臺灣台北看守所服刑，經借提被告始
    到庭等情，有本院八十九年自字第六○○號、九十一年度自緝字第二號及本院卷
    可按。則由上開所述，被告自八十九年十月三十一日租車後，既未主動與自訴人
    聯繫還車或賠償事宜，其後於本院審理中，又屢拒不到庭，經自訴人催促其還車
    或賠償亦未據其回應，顯然迄至九十二年十二月間本院審理中對於租車未還事宜
    仍置之不理，益徵其有不法所有之意圖甚明。綜上所述，足認被告於租車之後，
    即有不法所有之侵占意圖，至為明確。而被告所辯各情，無非卸責之詞，不足採
    信。本件事證明確，被告犯行，堪以認定，應依法論科。
二、核被告所為，係犯刑法第三百三十五條第一項之普通侵占罪。爰審酌被告為貪圖
    個人私利而侵占他人之機車，且迄今未賠償自訴人所受損害，犯罪後猶圖卸刑責
    及犯罪手段、所得之財物、所生損害等一切情狀，量處如主文所示之刑，並諭知
    易科罰金之折算標準。
據上論斷，應依刑事訴訟法第三百四十三條、第二百九十九條第一項前段，刑法第三
百三十五條第一項、第四十一條第一項，罰金罰鍰提高標準條例第一條前段、第二條
，判決如主文。
本案經檢察官乙○○到庭執行職務。
中      華      民      國      九十三      年     一     月     九     日
                                      臺灣高雄地方法院刑事第七庭
                                            審判長法  官  曾逸誠
                                                  法  官  廖純卿
  法  官  洪乙心
右正本證明與原本無異。
如不服本判決，應於判決送達後十日內，向本院提出上訴狀。
                                                  書記官  沈  蘊
中    華    民    國      九十三      年      一      月      九      日
